【裁判字號】    99,易,373
【裁判日期】    990416
【裁判案由】    違反毒品危害防制條例
【裁判全文】
臺灣臺南地方法院刑事判決              99年度易字第373號
公  訴  人  臺灣臺南地方法院檢察署檢察官
被      告  乙○○
上列被告因違反毒品危害防制條例案件，經臺灣臺南地方法院檢
察署檢察官提起公訴（99年度營毒偵字第79號），被告於準備程
序期日就被訴事實為有罪陳述，本院合議庭裁定由受命法官獨任
進行簡式審判程序，判決如下：
    主  文
乙○○施用第二級毒品，累犯，處有期徒刑肆月，如易科罰金，
以新臺幣壹仟元折算壹日。
    事實及理由
一、犯罪事實：乙○○前因施用毒品案件，經本院以92年度毒聲
    字第1628號裁定送觀察、勒戒後，認無繼續施用毒品之傾向
    ，於民國93年5月24日釋放出所，並於同年月31日執行完畢
    ，經臺灣臺南地方法院檢察署檢察官以93年度毒偵字第86 1
    號及93年度毒偵緝字第191號為不起訴處分確定；又於94年
    間，因施用第二級毒品案件，經本院以94年度簡字第2694號
    判處有期徒刑3月確定；又於95年間，因施用第二級毒品案
    件，經本院以95年度簡字第1748號判處有期徒刑4月確定，
    甫於95年9月28日易科罰金執行完畢，猶不知悔改，復基於
    施用第二級毒品之犯意，於98年12月19日24時許，在臺南市
    ○○區○○街15號其住處，以將安非他命放入玻璃容器內，
    再用火燒烤吸煙之方式，施用毒品安非他命1次。嗣為警於
    同年月23日10時35分許，採集其尿液送驗，結果呈安非他命
    類陽性反應，而查知上情。案經臺南縣警察局學甲分局報告
    臺灣臺南地方法院檢察署檢察官偵查起訴。
二、按92年7月9日新修正之毒品危害防制條例刪除「2犯」及「3
    犯」之規定，將施用毒品者簡化區分為初犯、再犯，並認施
    用毒品者係屬病患性犯人，以觀察、勒戒戒除其身癮，以強
    制戒治去除其心癮。經觀察、勒戒或強制戒治執行完畢釋放
    後，若係5年後再犯該條例第10條施用毒品罪者，檢察官應
    先聲請法院裁定令被告入勒戒處所觀察、勒戒，並視有無繼
    續施用毒品傾向，決定應予釋放、為不起訴之處分，或應聲
    請法院裁定令入勒戒處所強制戒治；若係5年內「再犯」同
    條例第10條施用毒品罪者，依同條例第23條第2項規定，檢
    察官則應依法追訴；且觀諸該條例第20條第3項，及同條例
    第23條第2項之修正理由，如施用毒品者係前經觀察、勒戒
    或強制戒治等治療程序執行完畢5年後，始再施用毒品之「
    初犯」，因前所執行之觀察、勒戒或強制戒治已足收戒除毒
    癮之效，自應重新執行觀察、勒戒或強制戒治等治療程序，
    並於治療程序執行完畢後，由檢察官為不起訴處分，毋庸對
    之追訴處罰；反之，在「再犯」之情形，因其先前所為治療
    程序顯未能收戒斷毒癮之效，且考量施用毒品者之再犯率偏
    高，乃簡化其刑事處遇程序，而逕予追訴處罰，不再施以治
    療程序。參酌上開立法理由，修正毒品危害防制條例就施用
    毒品者，祇於「初犯」及「5年後再犯」二種情形，有其追
    訴條件之限制，即須於初犯經觀察、勒戒或強制戒治釋放後
    ，5年內均無施用毒品之行為，始能認其前所實施之觀察、
    勒戒或強制戒治已足遮斷毒癮，而得於5年後再犯時，再予
    適用初犯之規定，重行觀察、勒戒等程序。倘5年內已經再
    犯，被依法追訴處罰，縱其第3次（或第3次以上）施用毒品
    之時間在初犯釋放5年以後，即與「5年後再犯」之情形有別
    ，且因已於「5年內再犯」，顯見其再犯率甚高，原實施觀
    察、勒戒或強制戒治，已無法收其實效，而無5年戒斷期之
    存在，自無再經觀察、勒戒及強制戒治之必要，應由檢察官
    逕行起訴（最高法院95年度台非字第59號判決及95年第7次
    刑事庭會議決議）。
三、本件被告乙○○前因施用毒品案件，經送觀察、勒戒後，於
    93年5月31日執行完畢，其於觀察、勒戒執行完畢5年內之94
    、95年間，已再犯施用毒品之罪，此有臺灣高等法院被告前
    案紀錄表在卷可稽，本件施用毒品之犯行，乃屬3犯以上，
    縱其施用毒品之時間在初犯釋放5年以後，即與「5年後再犯
    」之情形有別，依前述說明，自應由檢察官逕為追訴。又被
    告所犯為死刑、無期徒刑或最輕本刑為3年以上有期徒刑以
    外之罪，其於準備程序中就被訴事實為有罪之陳述，經法官
    告知簡式審判程序之旨，並聽取公訴人之意見後，爰依刑事
    訴訟法第273條之1第1項規定，裁定由受命法官獨任進行簡
    式審判程序；又本案之證據調查，依刑事訴訟法第273 條之
    2規定，不受同法第159條第1項、第161條之2、第161條之3
    、第163條之1及第164條至第170條規定之限制；並得依同法
    第310條之2準用第454條之規定，製作略式判決書，併此敘
    明。
四、證據名稱：
(一)、被告乙○○於警詢、本院準備程序及審理時之自白。
(二)、卷附臺南縣警察局學甲分局採集尿液姓名對照表、長榮大學
    98年10月17日確認報告（檢體編號：98C155）各1紙。
(三)、卷附臺灣臺南地方法院檢察署93年度毒偵字第861號及93年
    度毒偵緝字第191號不起訴書、刑案資料查註紀錄、全國施
    用毒品案件紀錄表、受觀察勒戒人毒品及前科紀錄簡列表、
    矯正簡表、本院94年度簡字第2694號、95年度簡字第1748號
    刑事簡易判決及臺灣高等法院被告前案紀錄表各1份。
五、論罪：查安非他命屬毒品危害防制條例第2條第2項第2款所
    列之第二級毒品，故核被告所為，係犯毒品危害防制條例第
    10條第2項之施用第二級毒品罪。其持有毒品之低度行為應
    為施用毒品之高度行為所吸收，不另論罪。被告有如犯罪事
    實欄所述之前科紀錄，有台灣高等法院被告前案紀錄表1份
    在卷可按，其於有期徒刑執行完畢後5年內故意再犯本件有
    期徒刑以上之罪，為累犯，應依刑法第47條第1項規定加重
    其刑。爰審酌被告前已有施用毒品前科並歷經強制戒治過程
    ，竟仍未戒除毒癮，且不知悔改而再施用，顯見其意志不堅
    ，迄未能記取教訓，復參酌其所犯施用毒品行為係戕害自己
    身心健康，尚未嚴重破壞社會秩序、侵害他人權益，及其犯
    罪後始終坦承犯行，尚有悔意等一切情狀，爰量處如主文所
    示之刑，並諭知易科罰金之折算標準，以資懲戒。
據上論斷，應依刑事訴訟法第299條第1項前段、第273條之1第1
項、第310條之2、第454條第1項，毒品危害防制條例第10條第2
項，刑法第11條前段、第47條第1項前段，判決如主文。
本案經檢察官甲○○到庭執行職務。
中    華    民    國    99    年    4     月    16    日
                  刑事第十庭    法  官  高如宜
以上正本證明與原本無異。
如不服本判決應於收受本判決後10日內向本院提出上訴書狀，並
應敘述具體理由。如未敘述上訴理由者，應於上訴期間屆滿後20
日內向本院補提理由書狀（均須按他造當事人之人數附繕本）「
切勿逕送上級法院」。
                                書記官  陳姿利
中    華    民    國    99    年    4     月    16    日
附錄本件論罪科刑法條：
毒品危害防制條例第10條
施用第一級毒品者，處 6 月以上 5 年以下有期徒刑。
施用第二級毒品者，處 3 年以下有期徒刑。

司法院資訊處製作；財團法人民間司法改革基金會備份。
